臺灣高雄地方法院刑事判決　　　　　 100年度審訴字第1227號
公　訴　人　臺灣高雄地方法院檢察署檢察官
被　　　告　葉吉宏
上列被告因毒品危害防制條例案件，經檢察官提起公訴（100 年
度毒偵字第2015號），被告於準備程序進行中就被訴事實為有罪
之陳述，經本院告知簡式審判程序之旨，並聽取被告與公訴人之
意見後，裁定依簡式審判程序審理，判決如下：
    主  文
葉吉宏施用第一級毒品，累犯，處有期徒刑玖月，扣案之針筒壹
支沒收銷燬之。
    事  實
一、葉吉宏前於民國88年間，因施用毒品案件，經本院裁定送觀
    察、勒戒後，因認無繼續施用毒品之傾向，於88年9月6日執
    行完畢釋放出所，並由臺灣高雄地方法院檢察署檢察官以88
    年度毒偵字第613 號為不起訴處分確定。又於90年間，因施
    用毒品案件，經本院以91年度訴字第1199號判決判處有期徒
    刑8 月確定，於92年8 月12日縮刑期滿執行完畢。復於94年
    間，因施用毒品案件，經本院以94年度訴字第1763號判決判
    處有期徒刑10月確定，於95年7 月4 日縮刑期滿執行完畢。
    詎葉吉宏仍不知警惕及戒絕毒癮，復基於施用第一級毒品海
    洛因之犯意，於99年12月3 日19時許，在其位於高雄縣大社
    鄉（99年12月25日改制為高雄市大社區○○○路101 之1 號
    住處內，以針筒注射之方式，施用第一級毒品海洛因1 次。
    嗣於99年12月4 日13時30分許，在高雄市○○區○○路115
    之2 號前為警查獲，當場扣得已使用之注射針筒1 支，並徵
    得其同意採集尿送檢驗後，結果呈嗎啡、可待因陽性反應，
    始悉上情。
二、案經高雄市政府警察局楠梓分局報告臺灣高雄地方法院檢察
    署檢察官偵查起訴。
    理  由
一、本件被告葉吉宏所犯係死刑、無期徒刑、最輕本刑為3 年以
    上有期徒刑以外之罪，其於準備程序進行中，就被訴事實為
    有罪之陳述，經受命法官告知簡式審判程序之旨，並聽取當
    事人之意見後，本院合議庭認無不得或不宜改依簡式審判程
    序進行之情形，爰依刑事訴訟法第273 條之1 第1 項規定，
    裁定本件由受命法官獨任進行簡式審判程序。又本件卷內之
    證據資料，依同法第273 條之2 規定，不受同法第159 條第
    1 項關於傳聞法則規定之限制，依法均有證據能力，合先敘
    明。
二、上揭事實，業據被告於本院審理中坦承不諱，並有毒品案件
    尿液送驗編號與真實姓名對照表（編號：D99417）（警卷第
    13頁）、高雄市立凱旋醫院100 年1 月27日濫用藥物尿液檢
    驗報告（編號：D99417）（偵卷第16頁）、高雄市政府警察
    局楠梓分局扣押筆錄及扣押物品目錄表（警卷第4 至7 頁）
    、現場及扣案物照片3 張（警卷第20至21頁）等證據在卷可
    稽，足認被告前開任意性之自白與事實相符，得作為被告有
    罪之證據。又被告曾受如事實欄所載之觀察、勒戒處分執行
    完畢後5 年內，再犯施用毒品罪而經依法追訴處罰完畢等事
    實，亦有卷附本院院內索引卡紀錄表、臺灣高等法院被告前
    案紀錄表各1 份在卷可按。按毒品危害防制條例第20條、第
    23條於93年1 月9 日修正施行後，將施用毒品之刑事處遇程
    序，區分為「初犯」及「五年內再犯」、「五年後再犯」3
    種，其立法理由謂：「初犯」經觀察、勒戒或強制戒治執行
    完畢釋放後，「五年內再犯」者，因其再犯率甚高，原實施
    之觀察、勒戒及強制戒治既已無法收其實效，爰依法追訴或
    裁定交付審理。至於經觀察、勒戒或強制戒治執行完畢釋放
    後，「五年後再犯」者，前所實施之觀察、勒戒或強制戒治
    已足以遮斷其施用毒品之毒癮，為期自新及協助其斷除毒癮
    ，仍適用「初犯」規定，先經觀察、勒戒或強制戒治之程序
    。從而依修正後之規定，僅限於「初犯」及「五年後再犯」
    二種情形，始應先經觀察、勒戒或強制戒治程序。倘被告於
    5 年內已再犯，經依法追訴處罰，縱其第3 次再度施用毒品
    之時間，在初犯經觀察、勒戒或強制戒治執行完畢釋放5 年
    以後，已不合於「五年後再犯」之規定，且因已於「五年內
    再犯」，顯見其再犯率甚高，原實施觀察、勒戒或強制戒治
    ，已無法收其實效，即應依該條例第10條處罰（最高法院95
    年第7 次刑事庭會議決議參照）。從而，被告於前開初犯觀
    察、勒戒處分執行完畢釋放後「五年內再犯」施用毒品罪，
    並經依法追訴處罰執行完畢，而本件被告再度施用毒品犯行
    ，已不合於「五年後再犯」之規定，揆諸前揭說明即應依毒
    品危害防制條例第10條加以處罰。職是，本件事證明確，被
    告犯行洵堪認定，應依法論科。
三、核被告所為，係犯毒品危害防制條例第10條第1 項之施用第
    一級毒品罪。被告為施用而持有第一級毒品之低度行為，為
    施用第一級毒品之高度行為所吸收，不另論罪。又被告有如
    事實欄所記載論罪科刑執行完畢之紀錄，有上開被告前案紀
    錄表附卷可考，其於有期徒刑執行完畢後，5 年內故意再犯
    本件有期徒刑以上之罪，為累犯，應依刑法第47條第1 項規
    定，加重其刑。爰審酌被告前因施用毒品案件，迭經觀察、
    勒戒及法院科刑判決後，竟再為本件犯行，足見其惡習已深
    ，且戒絕毒癮之意志不堅，未能體悟施用毒品對自己、家人
    造成之傷害及社會之負擔，自屬可議；參以被告犯後坦承犯
    行，且施用毒品本質上係屬戕害自身健康之行為，尚未直接
    危害他人，反社會性程度應屬較低，及其施用毒品之前科紀
    錄、智識程度為國中畢業，從事瀝青業，每月收入約新臺幣
    3 、4 萬元等一切情狀，量處如主文所示之刑，以資懲儆。
    至扣案已使用之針筒1 支，經送驗後，結果殘留有第一級毒
    品海洛因之成分，此有高雄醫學大學附設中和紀念醫院檢驗
    報告1 紙（院卷第16頁）附卷可按，衡情自難與毒品分離，
    應視同毒品，依毒品危害防制條例第18條第1 項前段規定，
    不問屬於犯人與否，宣告沒收銷燬之。
據上論斷，應依刑事訴訟法第273 條之1 第1 項、第284 條之1
、第299 條第1 項前段，毒品危害防制條例第10條第1 項、第18
條第1項，刑法第11條、第47條第1 項，判決如主文。
本案經檢察官王清海到庭執行職務。
中    華    民    國    100    年    6     月    7    日
                  刑事第十庭     法  官  林裕凱
以上正本證明與原本無異。
如不服本判決應於收受判決後10日內向本院提出上訴書狀，並應
敘述具體理由。其未敘述上訴理由者，應於上訴期間屆滿後20日
內向本院補提理由書(均須按他造當事人之人數附繕本)「切勿逕
送上級法院」。
中    華    民    國    100    年    6     月    7    日
                                 書記官  黃振祐
附錄所犯法條
毒品危害防制條例第10條
施用第一級毒品者，處 6 月以上 5 年以下有期徒刑。
施用第二級毒品者，處 3 年以下有期徒刑。